---
title: "King Sejong's National Referenduml on Tax Reform (ggplot)"
author: "coop711"
date: "`r Sys.Date()`"
output: html_document
---

## Data 

원자료는 [세종실록](http://sillok.history.go.kr/id/kda_11208010_005), 요약표는 오기수 교수의 논문에서.

```{r, data, echo = FALSE}
knitr::opts_chunk$set(echo = TRUE)
library(knitr)
library(ggplot2)
library(grid)
library(gridExtra)
load("sejong_poll_data_kr_win.rda")
kable(sejong.poll.kr[c(4, 3, 5, 2, 1)])
```

<P style = "page-break-before:always">

## 전체 찬반

```{r, overall votes}
kable(t(as.matrix(format(tbl.vote, big.mark = ","))), align = "r")
kable(t(as.table(format(tbl.vote, big.mark = ","))), align = "r")
kable(t(as.table(format(prop.table(tbl.vote)*100, digits = 3, nsmall = 1))), caption = "전체 찬반(%)", align = "r")
```

<P style = "page-break-before:always">

### 원형그래프

#### R-Base Plot

```{r, pie for total, fig.width = 4, fig.height = 4}
gray.2 <- gray.colors(12)[c(12, 7)]
pie(tbl.vote, col = gray.2)
title(main = "전체 찬반")
text(x = 0, y = c(0.4, -0.4), labels = format(tbl.vote, big.mark = ","))
```

#### ggplot2

```{r, coord_polar, message = FALSE, fig.width = 4, fig.height = 4}
vote.df <- as.data.frame(tbl.vote)
y.coord <- cumsum(vote.df$Freq)/2
pie.label <- paste(levels(vote.df$vote), format(vote.df$Freq, big.mark = ","), sep = "\n") 
str(vote.df)
p1 <- ggplot(vote.df, aes(x = "", y = Freq, fill = vote)) 
p2 <- p1 + 
  geom_bar(width = 1, stat = "identity")
p2
p2.2 <- p1 + 
  geom_bar(width = 1, stat = "identity", position = "dodge")
p2.2
p3.2 <- p2.2 + 
  theme_bw()
p3.2
# p4.2 <- p3.2 + 
#  theme.kr
# p4.2 
p5.2 <- p3.2 + 
  scale_x_discrete(name = "찬반") +
  scale_y_continuous(name = "집계", breaks = vote.df$Freq, labels = format(vote.df$Freq, big.mark = ","))
p5.2
p6.2 <- p5.2 +
  scale_fill_manual(name = "찬반", values = rainbow(2)[2:1], labels = vote.df$vote)
p6.2
p7.2 <- p6.2 +
  theme(legend.position = c(0.8, 0.85))
p7.2
p3 <- p2 + 
  theme_bw()
p3
# p4 <- p3 + 
#  theme.kr
# p4 
p5 <- p3 + 
  scale_x_discrete(name = "찬반") +
  scale_y_continuous(name = "집계", breaks = cumsum(vote.df$Freq), labels = format(cumsum(vote.df$Freq), big.mark = ","))
p5
p6 <- p5 +
  scale_fill_manual(name = "찬반", values = rainbow(2)[2:1], labels = vote.df$vote)
p6
p7 <- p6 +
  theme(legend.position = c(0.5, 0.25))
p7
pie.total.1 <- p2 + 
  coord_polar(theta = "y", start = 3*pi/2, direction = -1)
pie.total.1
pie.total.2 <- pie.total.1 + 
  scale_y_continuous(name = "", breaks = NULL) +
  scale_x_discrete(name = "") 
pie.total.2
pie.total.3 <- pie.total.2 +
  scale_fill_manual(name = "", values = rainbow(2)[2:1])
pie.total.3
pie.total.4 <- pie.total.3 +
  theme_void()
pie.total.4
pie.total.5 <- pie.total.4 +
  guides(fill = "none")
pie.total.5
pie.total.6 <- pie.total.5 +
  geom_text(aes(y = y.coord), label = pie.label, position = position_stack())
pie.total.6
pie.total.7 <- pie.total.6 +
  ggtitle("전체 찬반")
pie.total.7
```

#### `pie.gg()`

```{r, pie.gg, fig.width = 4, fig.height =4}
pie.gg <- function(df, ggtitle = "", font.family = ""){
  n <- length(names(df))
  y.coord <- cumsum(df$Freq)
  pie.label <- paste(levels(df$vote), format(df$Freq, big.mark = ","), sep = "\n") 
  p1 <- ggplot(df, aes(x = "", y = Freq, fill = vote)) 
  p2 <- p1 + 
    geom_bar(width = 1, stat = "identity")
  pie.1 <- p2 + 
    coord_polar(theta = "y", start = 3*pi/2, direction = -1)
  pie.2 <- pie.1 + 
    scale_y_continuous(name = "", breaks = NULL) +
    scale_x_discrete(name = "") 
  pie.3 <- pie.2 +
    scale_fill_manual(name = "", values = rainbow(n)[n:1])
  pie.4 <- pie.3 +
    theme_void(base_family = font.family)
  pie.5 <- pie.4 +
    guides(fill = "none")
  pie.6 <- pie.5 +
    geom_text(aes(y = y.coord/n), label = pie.label, family = font.family, position = position_stack())
  pie.7 <- pie.6 +
    ggtitle(ggtitle)
  return(pie.7)
}
dump("pie.gg", file = "./pie.gg.R")
pie.gg(vote.df, ggtitle = "전체 가부")
```

<P style = "page-break-before:always">

# 계급 및 지역별 찬반

## 계급별 찬반

```{r, vote by classes}
kable(format(vote.class, big.mark = ","), caption = "계급별 찬반", align = "r")
kable(format(prop.table(vote.class, margin = 2)*100, digits = 3, nsmall = 1), caption = "계급별 찬반(%)", align = "r")
```

## 품관촌민 별도 분석

품관촌민의 수효가 상대적으로 많아서

```{r, vote by class2}
kable(format(vote.class.2, big.mark = ","), align = rep("r", 2), caption = "품관촌민")
```

소계를 교차표의 주변에 계산

```{r, addmargins}
kable(format(vote.class.2.am, big.mark = ","), caption = "관료와 품관촌민(소계)", align = rep("r", 3))
```

백분율을 계산하여 주변에 집계. 

```{r, Percentage}
kable(format(prop.table(vote.class.2, margin = 2)*100, digits = 3, nsmall = 1), caption = "관료와 품관촌민(%)", align = rep("r", 3))
```

<P style = "page-break-before:always">

### 원형그래프

#### R-Base Plot

```{r, pie for class2, fig.width = 8, fig.height = 4}
par(mfrow = c(1, 2))
pie(vote.class.2[, 1], labels = c("찬성", "반대"), col = gray.2)
title(main = "관료의 찬반")
text(x = 0, y = c(0.4, -0.4), labels = vote.class.2[, 1])
pie(vote.class.2[, 2], labels = c("찬성", "반대"), col = gray.2)
title(main = "품관촌민의 찬반")
text(x = 0, y = c(0.4, -0.4), labels = format(vote.class.2[, 2], big.mark = ","))
par(mfrow = c(1, 1))
```

#### ggplot2

```{r, coord_polar.2, message = FALSE, fig.width = 8, fig.height = 4}
(vote.class.2.df <- as.data.frame(vote.class.2))
(vote.bureaus.df <- subset(vote.class.2.df, vote.class.2.df$class.2 == "관료", select = c("vote", "Freq")))
(vote.commons.df <- subset(vote.class.2.df, vote.class.2.df$class.2 == "품관촌민", select = c("vote", "Freq")))
pie.bureaus <- pie.gg(vote.bureaus.df, ggtitle = "관료의 찬반")
pie.commons <- pie.gg(vote.commons.df, ggtitle = "품관촌민의 찬반")
grid.arrange(pie.bureaus, pie.commons, ncol = 2, top = "")
```

<P style = "page-break-before:always">

## 지역별 찬반

### 관료와 품관촌민

```{r, by region}
kable(vote.region.bureaus, caption = "관료들의 지역별 찬반")
kable(format(prop.table(vote.region.bureaus, margin = 2)*100, digits = 3, nsmall = 1), align = rep("r", 9), caption = "관료들의 지역별 찬반(%)")
kable(format(vote.region.commons, big.mark = ","), align = rep("r", 9), caption = "품관촌민들의 지역별 찬반")
kable(format(prop.table(vote.region.commons, margin = 2)*100, digits = 1, nsmall = 1), align = rep("r", 9), caption = "품관촌민들의 지역별 찬반(%)")
```

## 서울의 찬반

```{r, Seoul}
kable(vote.seoul.class, caption = "서울의 찬반")
kable(format(prop.table(vote.seoul.class, margin = 2)*100, digits = 1, nsmall = 1), align = rep("r", 3), caption = "서울의 찬반(%)")
```

<P style = "page-break-before:always">

### 막대그래프

#### R-Base Plot

서울의 계급별 찬반을 `barplot`으로 그려봄. `text()`의 좌표는 `locator()`로 찾아냄.

```{r, seoul by class, fig.width = 6, fig.height = 4}
barplot(vote.seoul.class, col = gray.2)
title(main = "서울의 찬반")
text(x = c(0.7, 1.9, 1.9, 3.1, 3.1), y = c(120, 450, 135, 500, 220), labels = c("194","393", "259", "117", "443"))
legend("topleft", inset = 0.05, fill = gray.2, legend = c("찬성", "반대"))
```

#### ggplot

##### Stack

```{r, seoul geom_bar stack, fig.width = 8, fig.height = 4}
vote.seoul.df <- as.data.frame(vote.seoul.class)
x.stack <- vote.seoul.df[, 2]
y.stack <- unlist(tapply(vote.seoul.df$Freq, vote.seoul.df$class, cumsum))
b1.seoul <- ggplot(vote.seoul.df, aes(x = x.stack, y = Freq, fill = vote)) +
  geom_bar(stat = "identity", position = "stack")
b1.seoul
b2.seoul <- b1.seoul +
  theme_bw() +
  scale_x_discrete(name = "계급") +
  scale_y_continuous(name = "집계", breaks = vote.seoul.df$Freq, labels = vote.seoul.df$Freq) +
  scale_fill_manual(name = "찬반", values = rainbow(2)[2:1])
b2.seoul  
b3.seoul <- b2.seoul +
  geom_text(aes(y = y.stack/2), label = vote.seoul.df$Freq, position = position_stack())
b3.seoul
```

#### Dodge

```{r, seoul geom_bar dodge, fig.width = 8, fig.height = 4}
b1.seoul.dodge <- ggplot(vote.seoul.df, aes(x = x.stack, y = Freq, fill = vote)) +
  geom_bar(stat = "identity", position = "dodge")
b1.seoul.dodge
b2.seoul.dodge <- b1.seoul.dodge +
  theme_bw() +
  scale_x_discrete(name = "계급") +
  scale_y_continuous(name = "집계", breaks = vote.seoul.df$Freq, labels = vote.seoul.df$Freq) +
  scale_fill_manual(name = "찬반", values = rainbow(2)[2:1])
b2.seoul.dodge  
b3.seoul.dodge <- b2.seoul.dodge +
  geom_text(aes(y = vote.seoul.df$Freq/2), label = vote.seoul.df$Freq, position = position_dodge(width = 0.9)) +
  ggtitle("서울의 찬반")
b3.seoul.dodge
```

#### Fill

```{r, seoul geom_bar fill, fig.width = 8, fig.height = 4}
y.fill <- unlist(tapply(vote.seoul.df$Freq, x.stack, function(x){cumsum(x)/sum(x)}))
b1.seoul.fill <- ggplot(vote.seoul.df, aes(x = x.stack, y = Freq, fill = vote)) +
  geom_bar(stat = "identity", position = "fill")
b1.seoul.fill
b2.seoul.fill <- b1.seoul.fill +
  theme_bw() +
  scale_x_discrete(name = "계급") +
  scale_y_continuous(name = "집계", breaks = vote.seoul.df$Freq, labels = vote.seoul.df$Freq) +
  scale_fill_manual(name = "찬반", values = rainbow(2)[2:1])
b2.seoul.fill  
b3.seoul.fill <- b2.seoul.fill +
  geom_text(aes(y = y.fill/2), label = vote.seoul.df$Freq, position = position_stack()) +
  ggtitle("서울의 찬반")
b3.seoul.fill
```

#### barplot.gg

```{r, barplot.gg, fig.width = 8, fig.height = 4}
barplot.gg.stack <- function(df, base_family = "", ggtitle = "", xlab = ""){
x <- df[, 2]
y <- unlist(tapply(df$Freq, x, cumsum))
b1 <- ggplot(df, aes(x = x, y = Freq, fill = vote)) +
  geom_bar(stat = "identity", position = "stack")
b2 <- b1 +
  theme_bw() + 
  scale_x_discrete(name = xlab) +
  scale_y_continuous(name = "집계", breaks = NULL) +
  scale_fill_manual(name = "찬반", values = rainbow(2)[2:1])
b3 <- b2 +
  geom_text(aes(y = y/2), label = format(df$Freq, big.mark = ","), position = position_stack()) +
  ggtitle(ggtitle)
return(b3)
}
barplot.gg.dodge <- function(df, base_family = "", ggtitle = "", xlab = ""){
x <- df[, 2]
y <- unlist(tapply(df$Freq, x, cumsum))
b1 <- ggplot(df, aes(x = x, y = Freq, fill = vote)) +
  geom_bar(stat = "identity", position = "dodge")
b2 <- b1 +
  theme_bw() + 
  scale_x_discrete(name = xlab) +
  scale_y_continuous(name = "집계", breaks = NULL) +
  scale_fill_manual(name = "찬반", values = rainbow(2)[2:1])
b3 <- b2 +
  geom_text(aes(y = df$Freq/2), label = format(df$Freq, big.mark = ","), position = position_dodge(width = 0.9)) +
  ggtitle(ggtitle)
return(b3)
}
barplot.gg.fill <- function(df, base_family = "", ggtitle = "", xlab = ""){
x <- df[, 2]
y <- unlist(tapply(df$Freq, x, function(x){cumsum(x)/sum(x)}))
b1 <- ggplot(df, aes(x = x, y = Freq, fill = vote)) +
  geom_bar(stat = "identity", position = "fill")
b2 <- b1 +
  theme_bw() +
  scale_x_discrete(name = xlab) +
  scale_y_continuous(name = "집계", breaks = NULL) +
  scale_fill_manual(name = "찬반", values = rainbow(2)[2:1])
b3 <- b2 +
  geom_text(aes(y = y/2), label = format(df$Freq, big.mark = ","), position = position_stack()) +
  ggtitle(ggtitle)
return(b3)
}
barplot.gg <- function(x, position, ggtitle = "", xlab = ""){
  switch(position,
         stack = barplot.gg.stack(x, ggtitle = "", xlab = ""),
         dodge = barplot.gg.dodge(x, ggtitle = "", xlab = ""),
         fill = barplot.gg.fill(x, ggtitle = "", xlab = ""))
}
barplot.gg(vote.seoul.df, position = "stack", ggtitle = "서울의 찬반")
barplot.gg(vote.seoul.df, position = "dodge", ggtitle = "서울의 찬반", xlab = "계급")
barplot.gg(vote.seoul.df, position = "fill", ggtitle = "서울의 찬반", xlab = "계급")
dump(c("barplot.gg","barplot.gg.stack", "barplot.gg.dodge", "barplot.gg.fill"), file = "./barplot.gg.R")
```

### `mosaicplot()`

```{r, mosaicplot for seoul, fig.width = 8, fig.height = 4}
mosaicplot(t(vote.seoul.class), col = gray.2, main = "서울의 찬반", xlab = "계급" , ylab ="찬반")
```

<P style = "page-break-before:always">

## 지역별 관료들의 찬반(서울 제외)

```{r, local bureaus}
kable(vote.region.bureaus[, -1], caption = "지역별 관료들의 찬반(서울 제외)")
kable(format(prop.table(vote.region.bureaus[, -1], margin = 2)*100, digits = 1, nsmall = 1), align = "r", caption = "지역별 관료들의 찬반(서울 제외, %)")
```

### 막대그래프

#### R-Base Plot

```{r, barplot for regional bureaus, fig.width = 8, fig.height = 4}
barplot(vote.region.bureaus[, -1], beside = FALSE, col = gray.2)
title(main = "지방 관료들의 찬반")
legend("topleft", inset = 0.05, fill = gray.2, legend = c("찬성", "반대"))
```

#### ggplot

```{r, geom_bar for regional bureaus, fig.width = 8, fig.height = 4}
vote.region.bureaus.df <- as.data.frame(vote.region.bureaus[, -1])
barplot.gg.stack(vote.region.bureaus.df, ggtitle = "지방 관료들의 찬반", xlab = "지역")
```

### `mosaicplot()`의 활용

```{r, mosaic for local bureaus, fig.width = 8, fig.height = 4}
mosaicplot(t(vote.region.bureaus[, -1]), col = gray.2, main = "", xlab = "계급", ylab = "찬반")
title(main = "지방 관료들의 찬반")
```

<P style = "page-break-before:always">

## 품관촌민들의 지역별 찬반

### 막대그래프

#### R-Base Plot

```{r, barplot for commons, fig.width = 8, fig.height = 4}
barplot(vote.region.commons, beside = FALSE, col = gray.2, axes = FALSE)
axis(2, at = seq(0, 30000, by = 5000), labels = c("0", "", "1만", "", "2만", "", "3만"), las = 1)
title(main = "품관촌민들의 지역별 찬반")
legend("topleft", inset = 0.05, fill = gray.2, legend = c("찬성", "반대"))
```

#### ggplot

```{r, geom_bar for commons, fig.width = 12, fig.height = 4}
vote.region.commons.df <- as.data.frame(vote.region.commons)
barplot.gg.stack(vote.region.commons.df, ggtitle = "품관촌민의 찬반", xlab = "지역")
```

### `mosaicplot()`의 활용

```{r, mosaicplot for commons, fig.width = 8, fig.height = 4}
mosaicplot(t(vote.region.commons), col = gray.2, main = "품관촌민의 지역별 찬반", xlab = "지역", ylab = "찬반")
```

<P style = "page-break-before:always">

## 충청도

관료들의 찬반과 품관촌민의 찬반이 다른 곳.

```{r, chungcheong}
kable(format(vote.chung.class, big.mark = ","), caption = "충청도 사례", align = "r")
kable(format(prop.table(vote.chung.class, margin = 2)*100, digits = 3, nsmall = 1), caption = "충청도 사례", align = "r")
```

### 막대그래프

#### R-Base Plot

```{r, barplot for chungcheong, fig.width = 8, fig.height = 4}
barplot(prop.table(vote.chung.class, margin = 2), col = gray.2, ylim = c(0,  1.5), axes = FALSE)
axis(side = 2, at = c(0, 0.5, 1.0), labels = c("0", "50%", "100%"), las = 1)
title(main = "충청도의 계급별 찬반 비율")
legend("topleft", inset = 0.05, fill = gray.2, legend = c("찬성", "반대"))
text(x = c(0.6, 1.85, 1.85, 3.1, 3.1), y = c(0.5, 0.3, 0.8, 0.15, 0.65), labels = format(c(2, 35, 26, 6982, 14013), big.mark = ","))
```

#### ggplot

```{r, geom_bar fill for Chungcheong, fig.width = 8, fig.height = 4}
vote.chung.class.df <- as.data.frame(vote.chung.class)
barplot.gg.fill(vote.chung.class.df, ggtitle = "충청도의 찬반", xlab = "계급")
```

### `mosaicplot()`

수효의 차이가 너무 커서 비교하기 어려움.

```{r, mosaic chungcheong, fig.width= 8, fig.height = 4}
mosaicplot(t(vote.chung.class), col = gray.2, main = "", xlab = "계급", ylab = "찬반")
title(main = "충청도의 찬반")
```

## 자료 정리

```{r, save}
save.image(file = "./sejong_ggplot_win.RData")
```

