---
title: "King Sejong's National Poll on Tax Reform(Korean)"
author: "coop711"
date: "`r Sys.Date()`"
output: html_document
---

## Data 

원자료는 [세종실록](http://sillok.history.go.kr/id/kda_11208010_005), 요약표는 오기수 교수의 논문에서.

```{r, data, echo = FALSE}
knitr::opts_chunk$set(echo = TRUE)
library(pander)
library(knitr)
library(ggplot2)
panderOptions('table.split.table', Inf)
load("sejong_poll_data_kr.rda")
kable(sejong.poll.kr[c(4, 3, 5, 2, 1)])
```

## 전체 찬반

```{r, overall votes}
pander(format(tbl.vote, big.mark = ","))
kable(t(as.matrix(format(tbl.vote, big.mark = ","))), align = rep("r", 2))
kable(t(as.table(format(tbl.vote, big.mark = ","))), align = rep("r", 2))
pander(format(prop.table(tbl.vote)*100, digits = 3, nsmall = 1), caption = "전체 찬반(%)")
```

### 원형그래프

#### R-Base Plot

```{r, pie for total, fig.width = 4, fig.height = 4}
par(family = "나눔고딕")
gray.2 <- gray.colors(12)[c(12, 7)]
pie(tbl.vote, col = gray.2)
title(main = "전체 찬반")
text(x = 0, y = c(0.4, -0.4), labels = format(tbl.vote, big.mark = ","))
```


#### ggplot2

```{r, coord_polar, message = FALSE, fig.width = 4, fig.height = 4}
source("./theme_Nanum_kr.R")
par(family = "나눔고딕")
vote.df <- as.data.frame(tbl.vote)
y.coord <- cumsum(vote.df$Freq)/2 + c(0, cumsum(head(vote.df$Freq, -1))/2)
pie.label <- paste(levels(vote.df$vote), format(vote.df$Freq, big.mark = ","), sep = "\n") 
str(vote.df)
p1 <- ggplot(vote.df, aes(x = "", y = Freq, fill = vote)) 
p2 <- p1 + 
  geom_bar(width = 1, stat = "identity")
p2
p2.2 <- p1 + 
  geom_bar(width = 1, stat = "identity", position = "dodge")
p2.2
p3.2 <- p2.2 + 
  theme_bw()
p3.2
p4.2 <- p3.2 + 
  theme.kr
p4.2 
p5.2 <- p4.2 + 
  scale_x_discrete(name = "찬반") +
  scale_y_continuous(name = "집계", breaks = vote.df$Freq, labels = format(vote.df$Freq, big.mark = ","))
p5.2
p6.2 <- p5.2 +
  scale_fill_manual(name = "찬반", values = rainbow(2)[2:1], labels = vote.df$vote)
p6.2
p7.2 <- p6.2 +
  theme(legend.position = c(0.8, 0.85))
p7.2
p3 <- p2 + 
  theme_bw()
p3
p4 <- p3 + 
  theme.kr
p4 
p5 <- p4 + 
  scale_x_discrete(name = "찬반") +
  scale_y_continuous(name = "집계", breaks = cumsum(vote.df$Freq), labels = format(cumsum(vote.df$Freq), big.mark = ","))
p5
p6 <- p5 +
  scale_fill_manual(name = "찬반", values = rainbow(2)[2:1], labels = vote.df$vote)
p6
p7 <- p6 +
  theme(legend.position = c(0.5, 0.25))
p7
pie.total.1 <- p2 + 
  coord_polar(theta = "y", start = 3*pi/2, direction = -1)
pie.total.1
pie.total.2 <- pie.total.1 + 
  scale_y_continuous(name = "", breaks = NULL) +
  scale_x_discrete(name = "") 
pie.total.2
pie.total.3 <- pie.total.2 +
  scale_fill_manual(name = "", values = rainbow(2)[2:1])
pie.total.3
pie.total.4 <- pie.total.3 +
  theme_void(base_family = "NanumGothic")
pie.total.4
pie.total.5 <- pie.total.4 +
  guides(fill = "none")
pie.total.5
pie.total.6 <- pie.total.5 +
  geom_text(aes(y = y.coord), label = pie.label, family = "NanumGothic")
pie.total.6
pie.total.7 <- pie.total.6 +
  ggtitle("전체 가부")
pie.total.7
```

## 계급별 찬반

```{r, vote by classes}
kable(format(vote.class, big.mark = ","), align = rep("r", 5), caption = "계급별 찬반")
kable(format(prop.table(vote.class, margin = 2)*100, digits = 3, nsmall = 1), align = rep("r", 5), caption = "계급별 찬반(%)")
```

## 품관촌민 별도 분석

품관촌민의 수효가 상대적으로 많아서

```{r, vote by class2}
kable(format(vote.class.2, big.mark = ","), align = rep("r", 2), caption = "품관촌민")
```

소계를 교차표의 주변에 계산

```{r, addmargins}
kable(format(vote.class.2.am, big.mark = ","), caption = "관료와 품관촌민(소계)", align = rep("r", 3))
```

백분율을 계산하여 주변에 집계. 

```{r, Percentage}
kable(format(prop.table(vote.class.2, margin = 2)*100, digits = 3, nsmall = 1), caption = "관료와 품관촌민(%)", align = rep("r", 3))
```

### 원형그래프

#### R-Base Plot

```{r, pie for class2, fig.width = 8, fig.height = 4}
par(family = "나눔고딕")
par(mfrow = c(1, 2))
pie(vote.class.2[, 1], labels = c("찬성", "반대"), col = gray.2)
title(main = "관료들의 찬반")
text(x = 0, y = c(0.4, -0.4), labels = vote.class.2[, 1])
pie(vote.class.2[, 2], labels = c("찬성", "반대"), col = gray.2)
title(main = "품관촌민의 찬반")
text(x = 0, y = c(0.4, -0.4), labels = format(vote.class.2[, 2], big.mark = ","))
par(mfrow = c(1, 1))
```

#### ggplot2

```{r, coord_polar.2, message = FALSE, fig.width = 4, fig.height = 4}
(vote.class.2.df <- as.data.frame(vote.class.2))
str(vote.class.2.df)
vote.bureaus <- t(vote.class.2[, 1])
vote.commons <- t(vote.class.2[, 2])
(vote.bureaus.df <- as.data.frame(vote.bureaus))
str(vote.bureaus.df)
(vote.commons.df <- as.data.frame(vote.bureaus))
str(vote.commons.df)
```

## 지역별 찬반

### 관료와 품관촌민

```{r, by region}
kable(vote.region.bureau, caption = "관료들의 지역별 찬반")
kable(format(prop.table(vote.region.bureau, margin = 2)*100, digits = 3, nsmall = 1), align = rep("r", 9), caption = "관료들의 지역별 찬반(%)")
kable(format(vote.region.commons, big.mark = ","), align = rep("r", 9), caption = "품관촌민들의 지역별 찬반")
kable(format(prop.table(vote.region.commons, margin = 2)*100, digits = 1, nsmall = 1), align = rep("r", 9), caption = "품관촌민들의 지역별 찬반(%)")
```

## 서울의 찬반

```{r, Seoul}
kable(vote.seoul.class, caption = "서울의 찬반")
kable(format(prop.table(vote.seoul.class, margin = 2)*100, digits = 1, nsmall = 1), align = rep("r", 3), caption = "서울의 찬반(%)")
```

### 막대그래프

서울의 계급별 찬반을 `barplot`으로 그려봄. `text()`의 좌표는 `locator()`로 찾아냄.

```{r, seoul by class}
par(family = "나눔고딕")
barplot(vote.seoul.class, col = gray.2)
title(main = "서울의 찬반")
text(x = c(0.7, 1.9, 1.9, 3.1, 3.1), y = c(120, 450, 135, 500, 220), labels = c("194","393", "259", "117", "443"))
legend("topleft", inset = 0.05, fill = gray.2, legend = c("찬성", "반대"))
```

### `mosaicplot()`

```{r, mosaicplot for seoul}
par(family = "나눔고딕")
mosaicplot(t(vote.seoul.class), col = gray.2, main = "서울의 찬반", xlab = "계급" , ylab ="찬반")
```

## 지역별 관료들의 찬반(서울 제외)


```{r, local bureaus}
kable(vote.region.bureau[, -1], caption = "지역별 관료들의 찬반(서울 제외)")
kable(format(prop.table(vote.region.bureau[, -1], margin = 2)*100, digits = 1, nsmall = 1), align = rep("r", 3), caption = "지역별 관료들의 찬반(서울 제외, %)")
```

### 막대그래프

```{r, barplot for regional bureaus}
par(family = "나눔고딕")
barplot(vote.region.bureau[, -1], beside = TRUE, col = gray.2)
title(main = "지방 관료들의 찬반")
legend("topleft", inset = 0.05, fill = gray.2, legend = c("찬성", "반대"))
```

### `mosaicplot()`의 활용

```{r, mosaic for local bureaus}
par(family = "나눔고딕")
mosaicplot(t(vote.region.bureau[, -1]), col = gray.2, main = "", xlab = "계급", ylab = "찬반")
title(main = "지방 관료들의 찬반")
```

## 품관촌민들의 지역별 찬반

### 막대그래프

```{r, barplot for commons}
par(family = "나눔고딕")
barplot(vote.region.commons, beside = TRUE, col = gray.2, axes = FALSE)
axis(2, at = seq(0, 30000, by = 5000), labels = c("0", "", "1만", "", "2만", "", "3만"), las = 1)
title(main = "품관촌민들의 지역별 찬반")
legend("topleft", inset = 0.05, fill = gray.2, legend = c("찬성", "반대"))
```

### `mosaicplot()`의 활용

```{r, mosaicplot for commons}
par(family = "나눔고딕")
mosaicplot(t(vote.region.commons), col = gray.2, main = "품관촌민의 지역별 찬반", xlab = "지역", ylab = "찬반")
```

## 충청도

관료들의 찬반과 품관촌민의 찬반이 다른 곳.

```{r, chungcheong}
kable(format(vote.chung.class, big.mark = ","), caption = "충청도 사례", align = "r")
kable(format(prop.table(vote.chung.class, margin = 2)*100, digits = 3, nsmall = 1), caption = "충청도 사례", align = "r")
```

### 막대그래프

```{r, barplot for chungcheong}
par(family = "나눔고딕")
barplot(prop.table(vote.chung.class, margin = 2), col = gray.2, ylim = c(0,  1.5), axes = FALSE)
axis(side = 2, at = c(0, 0.5, 1.0), labels = c("0", "50%", "100%"), las = 1)
title(main = "충청도의 계급별 찬반 비율")
legend("topleft", inset = 0.05, fill = gray.2, legend = c("찬성", "반대"))
text(x = c(0.6, 1.85, 1.85, 3.1, 3.1), y = c(0.5, 0.3, 0.8, 0.15, 0.65), labels = format(c(2, 35, 26, 6982, 14013), big.mark = ","))
```

### `mosaicplot()`

수효의 차이가 너무 커서 비교하기 어려움.

```{r, mosaic chungcheong, fig.width=12, fig.height=6}
par(family = "나눔고딕")
mosaicplot(t(vote.chung.class), col = gray.2, main = "", xlab = "계급", ylab = "찬반")
title(main = "충청도의 찬반")
```




